【裁判字號】    98,上更(一),22
【裁判日期】    980721
【裁判案由】    毒品危害防制條例等
【裁判全文】
臺灣高等法院刑事判決              98年度上更(一)字第22號
上  訴  人
即  被  告  甲○○
選任辯護人  孫隆賢  律師
上列上訴人因毒品危害防制條例等案件，不服臺灣桃園地方法院
97年度重訴字第15號，中華民國97年5月29日第一審判決（起訴
案號：臺灣桃園地方法院檢察署96年度偵字第3748號），提起上
訴，經本院判決後，由最高法院第一次發回更審，本院判決如下
：
    主  文
原判決撤銷。
甲○○共同運輸第一級毒品，處有期徒刑拾陸年。扣案海洛因（
共計柒塊，淨重貳仟肆佰肆拾捌點玖柒公克）沒收銷燬；扣案塑
膠袋拾捌個（空包裝總重貳佰肆拾貳點伍柒公克）、鋁箔咖啡袋
肆袋、「TRUNG NGUTEN」牌咖啡包裝盒肆盒，均沒收；未扣案之
行李箱壹個沒收，如全部或一部不能沒收時，甲○○應與丁○○
、丙○○、乙○○等其他共同正犯連帶追徵其價額，未扣案之新
臺幣貳拾萬元沒收，如全部或一部不能沒收時，甲○○應與丁○○、丙○○、乙○○等其他共同正犯之財產連帶抵償之。
    事  實
一、甲○○、丁○○（綽號「長毛」）、丙○○（綽號「小胖」
    ）、乙○○明知未經主管機關許可，不得自國外運輸毒品危
    害防制條例第二條第二項規定之各級毒品進入國內，且上開
    毒品亦屬行政院依懲治走私條例第二條第四項授權公告之「
    管制物品項目及其數額」所列甲項第四款之管制進出口物品
    ，不得私運進口，竟於九十五年六月中旬間，基於自越南地
    區私運管制物品進入我國境內之故意，以及主觀上預見運輸
    進入我國境內之物品縱屬第一級毒品海洛因，亦不違背其本
    意之不確定故意，與不詳真實姓名綽號「俊哥」之成年男子
    （或稱「王大哥」，年約四、五十歲），約定以新臺幣（下
    同）二十五萬元作為丁○○運送毒品之報酬（含臺灣至越南
    之來回機票與食宿費用），並由「俊哥」先給付機票費及負
    責提供兩名攜帶毒品之人員（俗稱「交通」角色），再由丁○○負責替「俊哥」尋找一人為押運者，言明另由「俊哥」
    支付該員十五萬元之報酬（含臺灣越南來回機票與食宿），
    且由丁○○以「俊哥」給付之金錢購買前往越南之機票，四
    人再一同至越南胡志明市，由丁○○負責與在當地之臺灣毒
    梟連絡，於取得毒品交付兩名運毒者後，丁○○先行回臺，
    另由該名押運者負責陪同兩名攜帶毒品之運毒者自河內返臺
    ，再由丁○○前往接機，並將該兩名運毒者帶回之毒品交付
    予「俊哥」，事成丁○○與該名押運者即可取得剩下餘款。
    謀議既定，「俊哥」即交附丁○○一枝全新含門號行動電話
    予丁○○，供兩人聯絡使用。嗣丁○○即詢問前積欠其約十
    二萬元債務之熟識友人丙○○（綽號「小胖」）是否願擔任
    押運者，並告知丙○○工作內容係一同前往越南取得毒品交
    付予兩名擔任攜帶毒品之人後，丁○○先行回國，再由丙○○陪同攜帶毒品之兩名運毒者回臺灣，事成丙○○可取得十
    五萬元報酬（含臺灣至越南之來回機票與食宿費用），並可
    將其中十二萬元抵償前開積欠之債務，丙○○雖明知未經主
    管機關許可，不得自國外運輸毒品危害防制條例第二條第二
    項規定之各級毒品進入國內，竟基於自越南地區私運管制物
    品進入我國境內之故意，以及主觀上認為運輸進入我國境內
    者縱屬第一級毒品海洛因，亦不違背其本意之不確定故意，
    允諾同意擔任押運工作。乙○○（業經判處有期徒刑十六年
    四月確定）明知未經主管機關許可，不得自國外運輸毒品危
    害防制條例第二條第二項規定之各級毒品進入國內，其於九
    十五年六月間經黃吉祥（不知情）介紹認識「俊哥」，並於
    同年月二十七日，由黃吉祥帶同乙○○至臺南市○○路、成
    功路某冷飲店內與「俊哥」及某姓名不詳之成年男子見面，
    「俊哥」及某姓名不詳之成年男子即以二十萬元之代價，詢
    問乙○○是否同意前往越南將當地毒梟交付之毒品，夾帶於
    其行李運回國內並交付「俊哥」，乙○○因經濟狀況不佳，
    應允之，即基於自越南地區私運管制物品進入我國境內之故
    意，以及主觀上認為運輸進入我國境內者縱屬第一級毒品海
    洛因，亦不違背其本意之不確定故意，同意擔任實行運輸毒
    品及私運管制物品進口之工作。「俊哥」與乙○○達成上開
    合意後，嗣綽號「俊哥」於同日撥打交付丁○○之行動電話
    連絡丁○○速搭機南下至該冷飲店，丁○○即依指示搭機南
    下，於同日傍晚時抵達該冷飲店，即依「俊哥」指示，於同
    日將負責運送毒品之乙○○帶往臺北縣板橋市之不詳旅社投
    宿，由「俊哥」交付十萬元及另一名擔任攜帶毒品工作之運
    毒者甲○○年籍資料予丁○○，囑丁○○購買丁○○、丙○○、乙○○、甲○○前往越南之機票，丁○○以費用不足為
    由，再向「俊哥」索取五萬元，並將其中三萬元交付丙○○
    ，由丙○○自行購買機票。同年月二十九日，丁○○將乙○○帶往桃園縣中壢市四季旅社投宿，再於同年月三十日中午
    ，帶同丙○○前往四季旅社與乙○○及由前開年籍不詳成年
    男子帶同前來之甲○○會合後，丁○○、丙○○、乙○○、
    甲○○即與「俊哥」及前開年籍不詳成年男子共同基於自越
    南地區私運管制物品進入我國境內之故意，另甲○○及丁○○、丙○○、乙○○亦基於主觀上認為運輸進入我國境內者
    縱屬第一級毒品海洛因，亦不違背其本意之不確定故意之犯
    意聯絡，於同日下午，自桃園國際機場共同搭乘中華航空股
    份有限公司編號ＣＩ－六八五號班機前往越南胡志明市，於
    同日傍晚抵達該市後，丁○○以「俊哥」交付之電話連絡當
    地之臺灣毒梟，隨即由一名臺灣籍成年男子「小胖」與一名
    越南籍之成年男子（該二人係上手，無法證明具共犯關係）
    前往接機，帶同四人投宿該市「凱撒大飯店」，並由該接機
    之臺灣籍與越南籍男子支付四人住宿費用，指示分由丁○○
    與丙○○同住三二七號房，乙○○與甲○○則同住五○六號
    房。同年七月二日，前開臺灣籍與越南籍男子指示乙○○、
    甲○○將五○六號房退房至三二七號房，同日晚間，該接機
    之臺灣籍與越南籍成年男子將已包裝封閉之「ＴＲＵＮＧ
    ＮＧＵＴＥＮ」牌咖啡盒八盒帶至丁○○與丙○○之同住三
    二七號房交付予四人，乙○○依指示，在其所有於越南新購
    之行李箱內放置內夾藏第一級毒品海洛因之4盒咖啡盒（其
    內海洛因共計7塊，淨重24 48.97公克，純度78.47％，純質
    淨重1,921.71公克，以18個塑膠袋包裝後，再以4袋鋁箔咖
    啡袋分裝，再分別放置於4盒「TRUNG NGUTEN」牌咖啡包裝
    盒內），甲○○亦於行李箱放置相同咖啡盒（無積極具體證
    據證明內有夾藏海洛因），乙○○、甲○○負責將各自分得
    咖啡盒放置於行李中帶回台灣，丁○○、丙○○另依該接機
    之臺灣籍與越南籍成年男子指示必須搭乘火車，不可搭乘飛
    機至河內市之意思，至飯店櫃檯訂購丙○○、乙○○、甲○○至河內市之車票，並言明由丙○○聘請在地導遊帶領其與
    乙○○及甲○○前往河內市，安排既定後，丁○○、丙○○
    、乙○○、甲○○當晚仍共住三二七號房；迨至次日（即同
    年月三日），丁○○先行搭機返臺，丙○○則於下午辦理退
    房後，帶同甲○○及已攜帶上開毒品之乙○○離開飯店，由
    丙○○聘僱之導遊引導渠等搭乘火車前往河內市，而起運第
    一級毒品海洛因，同年月五日凌晨抵達河內市，三人住入該
    市內某旅館休憩，同日下午，三人再前往河內機場搭乘越南
    航空編號ＶＮ－九二四號班機返臺。九十五年七月五日晚間
    ，上開越南航空班機抵達桃園國際機場，丙○○、乙○○、
    甲○○入境後，於同日晚間九時十五分許，依序經由海關通
    關檢查時，財政部臺北關稅局（下稱臺北關稅局）海關人員
    發現乙○○行李內之四盒「ＴＲＵＮＧ  ＮＧＵＴＥＮ」牌
    咖啡盒內藏置海洛因，乃予查扣「TRUNG NGUTEN」牌咖啡包
    裝盒4盒（嗣經鑑驗，盒內共裝第一級毒品海洛因磚七塊，
    淨重二千四百四十八點九七公克、、塑膠包裝袋18個、鋁箔
    咖啡袋4個），嗣並將乙○○移送法務部調查局桃園調查站
    （下稱桃園縣調查站）偵辦，乙○○致未能出關。丙○○與
    甲○○則順利通關與前往機場接機之丁○○會合，丙○○告
    知丁○○乙○○遭海關檢查尚未出關，甲○○則將帶回之咖
    啡盒（無法證明其內有毒品）全部交付丁○○，丁○○收受
    咖啡盒並在機場等待確認乙○○未能出關後，即以行動電話
    聯絡「俊哥」，並依「俊哥」指示攜帶咖啡盒自行前往桃園
    縣新屋交流道附近，將甲○○帶回之咖啡盒全部交付「俊哥
    」，並告知乙○○遭查獲之事，「俊哥」乃僅交付丁○○二
    十萬元，並取回前交付丁○○使用之行動電話後，表示其後
    再與丁○○連絡，惟卻未再連絡，而丁○○亦未交付丙○○
    任何款項，乙○○亦未取得任何款項。嗣因乙○○於調查中
    坦承犯行，並指認丁○○、乙○○、甲○○，始獲上情。
二、案經法務部桃園縣調查站移送台灣桃園地方法院檢察署檢察
    官偵查起訴。
    理  由
一、訊據被告甲○○固坦承有於上揭時間與丁○○、丙○○、乙○○共同前往越南之事實，惟矢口否認有前揭事實之犯行，
    辯稱我是單純出去玩，我僅受丁○○之邀，與之前往越南旅
    遊，不知乙○○攜帶海洛因入關遭攔查之事，關於在越南取
    得毒品之供述，究係由越南籍男子或台灣籍男子交付或二人
    共同或丙○○交付；在越南之後之行動，究係均在外喝酒作
    樂或均在房內；被告是否有帶4盒咖啡盒回台交予丁○○等
    情，共犯丁○○、丙○○所述互不相同，甚或前後不一前，
    自難採信。且渠等於越南收受咖啡盒時究有幾盒，共犯所陳
    不一，復未打開驗收，被告亦未曾與其餘三人討論運毒之事
    ，實無證據足認伊與渠等有共同運送毒品之犯意聯絡，亦無
    證據認係「俊哥」指使被告前往，被告應係丁○○為壯聲勢
    ，強化彼等膽量與信心，以旅遊之名邀約同行，丙○○、乙○○均不知被告係純粹旅遊，亦未可知。證人丙○○、丁○○均供稱伊等認為運送之毒品為愷他命等語，縱認被告有運
    送毒品之認識，亦應以運送第三級毒品論罪云云。然查被告
    甲○○及丙○○、乙○○於九十六年七月五日晚間，搭乘越
    南航空班機抵達桃園國際機場入境，於同日晚間九時十五分
    許由海關實施通關檢查時，經海關人員在乙○○行李內四盒
    「ＴＲＵＮＧ  ＮＧＵＴＥＮ」牌咖啡盒中，查獲疑似第一
    級毒品海洛因磚七塊，即將乙○○逮捕，移送桃園縣調查站
    偵辦，嗣乙○○於調查中坦承犯行，並指認丁○○、丙○○
    及甲○○，始獲上情等事實，已據證人乙○○供承在卷，且
    扣案之共犯乙○○運輸上開第一級毒品海洛因七包，經法務
    部調查局鑑定結果，均含有第一級毒品海洛因成分，共計淨
    重二千四百四十八點九七公克，空包裝總重二百四十二點五
    七公克，純度百分之七十八點四，純質淨重一千九百二十一
    點七一公克，有法務部調查局九十五年七月二十七日調科壹
    字第○八○○一一五三五號鑑定書一紙在卷可憑。此外，復
    有中華航空出境班機艙單、越南航空入境班機艙單、越南胡
    志明市凱撒飯店住宿登記資料、海關旅客入出境查紀錄查詢
    表、桃園國際機場監視錄影翻拍照片及扣案海洛因磚為證。
    按刑法第十三條第一項明定：行為人對於構成犯罪之事實，
    明知並有意使其發生者為故意。同條第二項明定：行為人對
    於構成犯罪之事實，預見其發生，而其發生並不違背其本意
    者，以故意論。蓋以認識為犯意之基礎，無認識即無犯意可
    言，但不論其為「明知」或「預見」，皆為故意犯主觀上之
    認識，只是認識之程度強弱有別，行為人有此認識進而有「
    使其發生」或「任其發生」之意思，則形成犯意，前者為確
    定故意或直接故意，後者為不確定故意或間接故意（最高法
    院九十六年度台上字第四八０八號判決要旨參照）；又毒品
    危害防制條例第二條所列舉之毒品種類，列為第一級毒品者
    有九種、第二級者有一百六十八種、第三級者有二十三種、
    第四級者有六十八種，毒品種類繁多，皆涉及化學物質專業
    之辨認，事實上難求一般人均能認識。就是否構成何級毒品
    ，如端視被告主觀上明知之認識而定，而不以實際鑑定結果
    為判斷之依據，則率多被告均可辯稱對其所販賣、運輸、轉
    讓或持有者，依其所「認識」者為第四級毒品，而非實際所
    檢驗之第一、二、三級毒品，並非事理之平（最高法院九十
    六年度台上字第一一六號判決要旨參照）。查證人即共犯乙○○於調查局詢問時證稱：「小胖」（即共犯丙○○）及「
    俊明」（即被告甲○○）與伊一同搭乘越南航空VN-924班機
    回台灣，．．．伊將夾藏毒品之咖啡盒放入伊的行李箱內，
    伊也看到甲○○的行李箱內也有相同的咖啡盒等語（見95年
    度偵字第14718號偵查卷第4頁、95年度偵字第16751號偵查
    卷第32頁）；於檢察官訊問時證稱甲○○有帶東西等語（見
    95年度偵字第3748號偵查卷第27、28頁），於原審準備程序
    訊問供稱我承認有檢察官起訴的犯罪事實，起訴書所載的時
    間、地點、數量均正確；我自己認為我幫他們帶海洛因回臺
    灣，雖然對方跟我說是愷他命，但我認為應該是海洛因。因
    為我覺得丁○○自己要提早先回臺灣不太對勁，所以我認為
    他叫我帶的應該是海洛因等語（見原審九十五年度重訴字第
    八九號卷一第三十七頁至第三十八頁），對於其參與分擔之
    運輸第一級海洛因毒品犯行及被告甲○○為共犯之一及丁○○、丙○○客觀上參與分擔之安排交通、連絡取貨、陪同回
    國等工作，暨約明可取得二十萬元代價等事實，均已供承在
    卷。證人即共犯丙○○於調查局詢問時證稱在凱撒飯店內，
    原前往機場接機之男子至伊與丁○○房間內，將夾藏毒品之
    咖啡盒交給乙○○及甲○○放入在越南新購之行李箱內，當
    時伊與丁○○都在場等語（見95年度偵字第16751號偵查卷
    第7頁）；在越南凱撒飯店丁○○返國前1天，看到2個人拿
    毒品給乙○○、甲○○等語（見95年度偵字第16751號偵查
    卷第68頁）；證人即共犯丁○○於調查局詢問時亦證稱95年
    7月2日晚間，乙○○與甲○○退房後到伊和丙○○之房間內
    ，乙○○與甲○○就將咖啡盒放在自己之行李箱內；而95年
    7月5日伊至桃園機場準備接機要接丙○○、乙○○、甲○○
    3人，但後來只接到丙○○與甲○○，丙○○告訴伊乙○○
    遭海關檢查，伊就要丙○○、甲○○搭計程車離開，之後伊
    與丙○○、甲○○在高速公路南桃園交流道會合，丙○○及
    甲○○坐上伊的車，甲○○並將所攜帶之咖啡盒在車上交給
    伊等語（見95年度偵字第16751號偵查卷第16、17頁）；於
    檢察官訊問時證稱伊有跟丙○○說過請伊看著乙○○、甲○○2人押貨回台灣；甲○○等人回國時，伊去接機，結果只
    看到丙○○、甲○○，丙○○說有1個人（指乙○○）被檢
    查，所以伊就要丙○○、甲○○到南桃園交流道等伊，後來
    伊等不到乙○○就到南桃園交流道找丙○○、甲○○，甲○○交給伊咖啡包等語（見95年度偵字第16751號偵查卷第64
    、65頁）。又共犯之丁○○、丙○○、乙○○本次前往越南
    之目的即係為私運海洛因來台，而觀之被告甲○○係先與共
    犯丁○○、丙○○、乙○○在桃園縣中壢市四季旅店會合，
    再搭乘同一班機前往越南胡志明市，並投宿凱撒飯店，在飯
    店房間內取得夾藏扣案海洛因之咖啡盒後，雖丁○○先行返
    台，惟被告甲○○仍與共犯丙○○、乙○○同乘火車至河內
    ，再搭乘同一班機返台。在丁○○返台前，被告甲○○均與
    上開三人同行，且丁○○返台後，被告甲○○尚與共犯丙○○、乙○○搭乘火車同往河內，再自該地搭乘同一班機返台
    。依伊等在越南之行程觀之，被告於95年6月30日晚間抵達
    越南胡志明市，取得咖啡盒後，7月3日與被告相識之丁○○
    即搭機返台，獨留被告與素不相識之丙○○、乙○○共同前
    往河內，嗣於7月5日與該二人共同返台，再由丁○○接機等
    情，與一般人出國旅遊多係偕同親朋好友前往，全程相與之
    常情，顯不相同，而被告甲○○於原審審理時稱丁○○及一
    些不認識之人（不含乙○○、丙○○），係伊在某KTV內認
    識，渠等提議去越南旅遊云云（見原審卷97年5月1日審判筆
    錄第9頁），則被告甲○○本次竟與原不相識，而僅係在KTV
    內認識並無深交之丁○○前往越南，並於丁○○先行返台後
    ，與另素不相識之丙○○、乙○○共為未完成之旅程，顯與
    常情相違，所辯係單純旅行，自難採信，且依上開證人所證
    ，足認在越南凱撒飯店，被告甲○○確實在其行李箱內放置
    ，與由共犯乙○○攜帶，業經扣案之咖啡盒外觀相同之咖啡
    盒，且被告、丙○○、乙○○於95年7月5日搭機回台時，本
    即約定通關後將上開咖啡盒一起交給丁○○，嗣後丁○○前
    往機場接機時，得知乙○○遭攔查後，即先與丙○○、甲○○約定至南桃園交流道會合，而由丁○○在機場等候乙○○
    ，其後丁○○與甲○○會合後，甲○○即將所攜帶之咖啡盒
    交給丁○○等情，已明確證述被告甲○○之參與共犯之情形
    ，若被告甲○○與本件全然無關，自不會在前揭同住之三二
    七號房與丁○○、丙○○、乙○○共同接受藏有第一級毒品
    海洛因之「ＴＲＵＮＧ  ＮＧＵＴＥＮ」牌咖啡盒，並約定
    順利通關後咖啡盒交予何人，甚且丁○○前往接機，得知乙○○遭攔查時，仍與丁○○約定會合地點，顯然被告甲○○
    有犯意之聯絡及行為之分擔，足見被告甲○○為共犯之一，
    再乙○○於原審審理中供稱：「（你在越南的時候是否有人
    提供毒品海洛因供你施用？）有，『長毛』（按指丁○○）
    跟『小胖』（按指丙○○）都有，各提供一次給我施用，『
    長毛』是在九十五年六月三十日我到越南剛住進胡志明市的
    凱撒飯店時，他就在飯店裡面提供海洛因供我施用。我與『
    小胖』及綽號俊民（按係吳俊明）的人在九十五年七月五日
    凌晨到越南河內市的一家飯店休息，在飯店裡面他拿給我施
    用」等語（見原審九十五年度重訴字第八九號卷九十五年十
    月十八日送審訊問筆錄第二頁），且其於查獲當日經調查員
    採取尿液送請法務部調查局送驗結果，確呈嗎啡陽性反應，
    有該局九十五年七月二十七日調科壹字第○九五二二二一二
    六三○號檢驗通知書一份在卷可查（見九十五年度偵字第一
    六七五一號卷第一四四頁）。又一般人如自國內攜帶毒品出
    國，在國內及國外均有遭查獲之危險，更何況前往中南半島
    地區毒品來源無虞，衡情乙○○亦無自行攜帶毒品出國供己
    施用之可能，是以乙○○所供其於越南期間，丁○○（即綽
    號長毛）、丙○○（即綽號小胖）曾分別提供第一級毒品海
    洛因供其施用等語，尚非虛妄。亦可見丁○○、丙○○並非
    提供愷他命予乙○○，共犯間對於要運輸入國內的為第一級
    毒品海洛因有其默契，而運輸入國內被查扣的果然是第一級
    毒品海洛因，顯然共犯間就運輸入國內的為第一級毒品海洛
    因有其默契而不違背其本意，再被告甲○○與乙○○、丁○○、丙○○均知悉其等一同前往越南之目的，係在取得越南
    毒梟交付之毒品後，將取得毒品分交由乙○○攜帶回國，且
    被告甲○○與乙○○、丁○○、丙○○於越南取得毒品，並
    未檢查是否為渠等所述之愷他命，如非渠等所認知之愷他命
    ，即應拒絕攜帶運輸之，被告甲○○與乙○○、丁○○、丙○○未經檢查，即按原定計劃運輸回國，顯然被告甲○○與
    乙○○、丁○○、丙○○等就本案運輸之毒品為第一級毒品
    海洛因等情，均有不確定之故意，且依上開事證，乙○○於
    越南期間自丁○○、丙○○處收受第一級毒品海洛因施用，
    並對丁○○先獨自回國一事起疑，參以乙○○自承因本次運
    輸毒品可獲得新台幣二十萬元之報酬，且無須負擔來回機票
    及食宿費用，其主觀上已預見內裝物有可能為第一級毒品海
    洛因，仍繼續擔任運送者工作而使運輸第一級毒品之結果發
    生自明，乙○○就其運輸行為可能將構成運輸第一級毒品之
    結果，並不違背其本意，自有運輸第一級毒品之不確定故意
    。被告甲○○與乙○○、丁○○、丙○○在前揭同住之三二
    七號房共同接受藏有第一級毒品海洛因之「ＴＲＵＮＧ  Ｎ
    ＧＵＴＥＮ」牌咖啡盒，並約定順利通關後咖啡盒交予何人
    ，甚且丁○○前往接機，得知乙○○遭攔查時，仍與丁○○
    約定會合地點，顯然被告甲○○與乙○○、丁○○、丙○○
    有犯意之聯絡及行為之分擔，且丁○○、丙○○前揭提供予
    乙○○者並非愷他命，亦無積極之事證足以證明被告、共犯
    間認知者為愷他命之事實，是共犯間對於要運輸入國內的為
    第一級毒品海洛因有其默契，而運輸入國內被查扣的果然是
    第一級毒品海洛因，顯然共犯間就運輸入國內的為第一級毒
    品海洛因有其默契而不違背其本意，另參酌丁○○與「俊哥
    」合意安排乙○○、甲○○等人前往越南運輸毒品，「俊哥
    」應允給付丁○○與押運者即丙○○之酬金及臺灣越南來回
    機票與食宿費用已有四十萬元，加上乙○○之酬金二十萬元
    ，即高達六十萬元，且本件遭查扣確係海洛因毒品，驗餘淨
    重計二千四百四十八點九七公克，並無被告及共犯所述之愷
    他命，亦無積極之事證足以證明被告所述認知者為愷他命而
    與事實相符之情事，況前開六十萬元之酬金及相關被告、共
    犯在越南之食宿及來回機票等費用，所占成本比例甚高，以
    丁○○與「俊哥」約由丁○○負責安排交通、連絡取貨、尋
    找押運者人選、接機取貨及收取之前開代價，其主觀上對於
    實際運送之毒品可能為海洛因及其風險，自有其預見。被告
    甲○○與乙○○、丁○○、丙○○未經檢查，即按原定計劃
    運輸回國，顯然被告甲○○與乙○○、丁○○、丙○○等就
    本案運輸之毒品為第一級毒品海洛因等情，均有不確定之故
    意。至丁○○於偵查中固供稱：「俊哥」嗣係交付其尾款二
    十餘萬元，惟依「罪疑唯輕，利益歸於被告原則」，應認定
    「俊哥」係交付丁○○二十萬元為宜。證人丙○○於法務部
    調查局桃園縣調查站詢問時供稱丁○○在九十五年五月間，
    以十萬元代價，要求我負責押運工作，並陪同乙○○及另一
    名男子（指甲○○）前往越南攜帶毒品返台，當時我並不知
    道是何種毒品」等語（九十五年度偵字第一六七五一號卷第
    五頁反面）；於同日檢察官偵訊中供稱：「（丁○○為何給
    你十萬元？）他說我過去越南那邊看著甲○○、乙○○這兩
    個人回到台灣，他就給我十萬元，我之前不認識吳俊明、乙○○」、「（為什麼叫你看著人就有十萬元可以拿，你不覺
    得奇怪？）我之前以為是攜帶Ｋ他命回來臺灣，我在越南時
    有看到兩個人一位是越南人，一位是台灣人拿毒品給乙○○
    、甲○○，他們有說那是毒品」等語（見九十五年度偵字第
    一六七五一號卷第五十一頁），且證人丁○○於檢察官偵訊
    中證稱我是曾與丙○○、乙○○、甲○○一起至越南運輸毒
    品人境台灣，並證稱：「（你們如何分工？）『俊哥』跟我
    講叫我找一個人跟著我，他再找乙○○、甲○○跟我們一起
    去越南，我找的人是丙○○」、「（你們做何事？）『俊哥
    』跟我說有一條錢問我要不要賺，丙○○部分是跟著乙○○
    、甲○○一起去越南看著他們一起回來臺灣，丙○○就可以
    拿到十五萬元，我可以拿到二十五萬元，我負責部分是訂機
    票及到越南找一個我不認識的臺灣人，『俊哥』給我一個不
    是臺灣的電話，要我到越南打這個電話。我到越南後就打這
    個電話，跟那個人連絡看看我是穿什麼衣服，如何找到我」
    、「（丙○○知否此事？）有，我有跟他提過請他看著乙○○、甲○○兩人押貨回臺灣」、「（你們去越南後做何事？
    ）我聯絡的那個人在我們到越南第二天他就交給我毒品，當
    時我們去外面喝酒找女人，他們有跟我們連絡，但手機是在
    丙○○那，丙○○那時已經先回飯店，所以他們就直接拿毒
    品去找丙○○。我回飯店時有看到那個在越南的臺灣人」、
    「（你為何先行返國？）因為我的工作已經完成」、「（你
    回國時有無交代丙○○他們何事？）我買機票去是買到胡志
    明市，回來是河內的票；是『俊哥』叫我這樣買，並說在越
    南的臺灣人會告訴我們如何前往河內，結果那個臺灣人叫我
    與丙○○去飯店櫃檯訂火車票」、「（所以丙○○整個過程
    都知悉？）他知道」、「（丙○○有無拿到錢？）去之前我
    拿了三萬元給丙○○買機票，我只有買乙○○、甲○○及我
    的機票，回國之後『俊哥』拿二十幾萬給我，因為丙○○欠
    我十餘萬元，所以我就直接抵銷，我有跟丙○○講」等語（
    九十五年度偵字第一六七五一號卷第四十六頁至第四十八頁
    ），足見被告甲○○為共犯之一，且丙○○在臺灣時，即已
    同意丁○○擔任押運毒品之工作，嗣再按丁○○指示一同前
    往越南並陪同乙○○、甲○○共同運輸毒品回國甚明。是本
    案雖約明由乙○○及甲○○擔任實際運毒工作，惟運輸毒品
    係屬高暴利、高風險之非法行為，而共犯之乙○○與「俊哥
    」並非熟識，且其攜帶運送者為高純度價值不菲之海洛因毒
    品，依一般常情，「俊哥」自有相當理由另找人押貨，防止
    毒品運送期間出狀況，是依丁○○之供述內容以觀，「俊哥
    」係計畫分由丁○○擔任連絡、接貨及找尋押運者之工作，
    另再自行尋覓與乙○○皆不熟識之甲○○擔任運毒者之工作
    ，藉由其等間互不熟識而相互牽制，以完成運輸毒品之目的
    ，丙○○於本案所為之「陪同」行為，非僅在於給予運毒者
    單純精神上之助力而已，而係為確保運毒者依預定計畫將毒
    品帶回臺灣，自屬本案運輸第一級毒品犯行之共犯，且丙○○明知擔任押運毒品之工作，無須攜帶任何毒品，僅係陪同
    擔任運毒者回國，除運毒者較有可能因此遭查獲外，本身無
    庸負擔因攜帶毒品遭查獲之風險，如此即可取得十五萬元之
    高額報酬，足見丙○○已能預見其所負責押運乙○○、甲○○運回國之毒品，有可能為價值昂貴於國內不易取得之毒品
    海洛因，而非價格較低在國內即可取得之愷他命毒品，並清
    楚瞭解其受丁○○之託，在運送毒品之運輸過程中，係監視
    受陪同之運毒者是否按照預定計畫將毒品攜帶回國，當非僅
    止於單純陪同至國外旅遊而已。是被告甲○○與乙○○、丙○○、丁○○均為共同正犯，且對運輸之毒品係第一級毒品
    海洛因，應具有不確定之故意。證人丁○○、丙○○及乙○○雖均供稱：「俊哥」或在越南之臺灣籍男子「小胖」均係
    告知運送愷他命毒品云云。惟丁○○、丙○○及乙○○對於
    運輸之毒品係第一級毒品海洛因，應具有不確定故意，已如
    前述，而丁○○、丙○○及乙○○為免遭查獲後受到重罪之
    追訴及處罰，乃於事前形成對於運輸之毒品係第一級毒品海
    洛因均無所認知之共識，並於事後一致指稱共犯「俊哥」或
    在越南之臺灣籍男子「小胖」告知運送之毒品係愷他命毒品
    云云，要屬渠等規避重罪之藉詞，並無積極之事證足以證明
    渠等此部分所述與事實相符，況渠被查獲者確係第一級毒品
    海洛因，自不能徒憑渠等與事實不符之陳述即遽為有利於被
    告吳俊之認定。被告甲○○與丁○○、丙○○、乙○○前往
    越南，並攜帶四盒咖啡盒入境交付丁○○，由丁○○交付「
    俊哥」，「俊哥」並交付丁○○二十萬元等情，已分據乙○○及丁○○供明在卷，且被告甲○○於原審亦證稱有與丁○○、丙○○、乙○○共同前往越南等情，被告甲○○於原審
    雖否認有攜帶四盒咖啡盒入境情事，固無足取，但甲○○運
    送之物品既未扣案，已無法鑑驗其物質成分，且該物是否確
    係海洛因，亦乏無相關具體之事證佐證，自難認被告有此部
    分運輸第一級毒品及私運管制物品進口犯行。惟依前開甲○○運毒過程及內容，仍無礙於甲○○參與丁○○、丙○○、
    乙○○共同運輸扣案第一級毒品及私運管制物品實之認定。
    被告甲○○雖否認證人即共犯丁○○、丙○○、乙○○證
    詞之真實性，稱證人即共犯丁○○、丙○○、乙○○關於在
    越南取得毒品方式、是否外出玩樂及被告甲○○本身是否亦
    攜帶咖啡盒且回台後是否交付該等咖啡盒與丁○○等節所述
    不一，是其等證詞不可採信云云。惟查本件證人即共犯丁○○、丙○○、乙○○於調查局詢問及檢察官訊問時，僅就私
    運毒品種類避重就輕，辯稱以為係愷他命，惟均坦承有私運
    毒品犯行（雖證人丁○○於調查局詢問之初曾一度否認犯行
    ，惟其後即坦承有私運毒品犯行），就被告甲○○參與情節
    明白證述如前，共犯乙○○亦就法院判處其運輸第一級毒品
    有期徒刑16年4 月之判決未再上訴，益證渠所證各節為真實
    。按被告甲○○與上開證人並無怨隙，衡情渠等無虛構被告
    甲○○參與情節而誣陷被告之必要。況證人之陳述部分前後
    不符，或相互間有所歧異時，究竟何者為可採，法院仍得本
    其自由心證予以斟酌，非謂一有不符或矛盾，即應認其全部
    均為不可採信。從而供述之一部認為真實者，予以採取，自
    非證據法則所不許。是證人供述之證言相互間有所歧異時，
    事實審法院依憑其等之供述，斟酌其他證據，本於經驗法則
    與論理法則，取其認為真實之一部，作為論罪之證據，自屬
    合法（最高法院97年度台上字第21號判決要旨參照）。查人
    之記憶有限，上開證人就本件事實經過之部分情節，衡情本
    即有發生記憶錯誤之可能，且其3 人參與情節輕重不一，縱
    其坦承有私運毒品，亦極可能對其本身參與部分避重就輕，
    甚至淡化部分情節，況渠等尚有企圖掩飾其知悉所私運毒品
    為海洛因之事實，則其陳述亦不免有所保留，惟就本件如何
    起意私運毒品、如何前往越南、確實有取得毒品等主要情節
    ，彼此證述尚屬一致，縱其就細節部分稍有歧異，亦不得逕
    認其證詞全然不可採信。是被告甲○○此部分所辯，亦非可
    採。又按現行刑法關於正犯、從犯之區別，係以其主觀之犯
    意及客觀之犯行為標準，凡以自己犯罪之意思而參與犯罪，
    無論其所參與者是否係犯罪構成要件之行為，皆為正犯，其
    以幫助他人犯罪之意思而參與犯罪，其所參與者，苟係犯罪
    構成要件之行為，亦為正犯，必以幫助他人犯罪之意思而參
    與犯罪，其所參與者又為犯罪構成要件以外之行為，始為從
    犯。故共同實施犯罪行為之人，在合同意思範圍以內，各自
    分擔犯罪行為之一部，相互利用他人之行為，以達其犯罪之
    目的者，即應對於全部所發生之結果，共同負責。且共同正
    犯之意思聯絡，原不以數人間直接發生者為限，即有間接之
    聯絡者，亦包括在內。如甲分別邀約乙、丙犯罪，雖乙、丙
    間彼此並無直接之聯絡，亦無礙於其為共同正犯之成立（最
    高法院九十二年度台上字第五四○七號判決要旨參照）。是
    共同正犯在犯意聯絡範圍內，對全部結果負刑事責任，除有
    特別情形外（如刑法第三十一條第二項情形），各共同正犯
    應論處相同之罪名（最高法院七十九年度台上字第三九三二
    號判決要旨參照）。又共同正犯之意思聯絡，不限於事前有
    所協議，其於行為當時，基於相互之認識，以共同犯罪之意
    思參與者，亦無礙於共同正犯之成立，且其表示之方法，不
    以明示通謀為必要，即相互間有默示之合致，亦無不可（最
    高法院九十二年度台上字第三七二四號判決要旨參照）；此
    外，刑法上之幫助犯，固以幫助他人犯罪之意思而參與犯罪
    構成要件以外之行為而成立，惟所謂以幫助他人犯罪之意思
    而參與者，指其參與之原因，僅在助成他人犯罪之實現者而
    言，倘以合同之意思而參加犯罪，即係以自己犯罪之意思而
    參與，縱其所參與者為犯罪構成要件以外之行為，仍屬共同
    正犯，又所謂參與犯罪構成要件以外之行為者，指其所參與
    者非直接構成某種犯罪事實之內容，而僅係助成其犯罪事實
    實現之行為而言，苟已參與構成某種犯罪事實之一部，即屬
    分擔實施犯罪之行為，雖僅以幫助他人犯罪之意思而參與，
    亦仍屬共同正犯（最高法院二十七年上字第一三三三號判例
    參照）。查丁○○與「俊哥」間，係約由丁○○負責安排交
    通、連絡取貨、尋找押運者人選及接機取貨；乙○○與「俊
    哥」及某姓名不詳之成年男子間，係約由乙○○負責攜帶運
    輸自越南取得毒品；丙○○與丁○○間，係約由丙○○擔任
    押運乙○○、甲○○攜帶毒品自越南回國之工作。再被告與
    乙○○、丙○○、丁○○均知悉其等一同前往越南之目的，
    係在取得越南毒梟交付之毒品後，將取得毒品交由乙○○攜
    帶回國，且被告與乙○○、丙○○、丁○○於越南取得毒品
    ，並未檢查是否為渠等所述之愷他命，如非渠等所認知之愷
    他命，即應拒絕攜帶運輸之，被告與乙○○、丙○○、丁○○未經檢查，即按原定計劃運輸回國，顯然被告與乙○○、
    丙○○、丁○○等就本案運輸之毒品為第一級毒品海洛因等
    情，均不違反其本意，有不確定之故意，是依上開說明，被
    告與乙○○、丙○○、丁○○就本案運輸毒品之犯罪事實，
    係透過「俊哥」、丁○○為間接聯絡，達成合同意思，而各
    自從事彼此所知悉之各人應分擔之行為，被告為共同正犯，
    綜上所述，被告前開所辯，無非事後諉卸之詞，不足採信，
    本件事證明確，被告之犯行堪以認定。被告請求再傳訊證人
    乙○○、丙○○、丁○○等，因證人乙○○已在原審及本院
    上訴審到庭作過證（本院97年度上訴字第3216號卷第76頁背
    面），證人丙○○、丁○○於原審表明因有刑事訴訟法第18
    1條之情形而不願作證（原審97重訴字第15號卷第35頁、第3
    6頁），於本院上訴審亦均表明不願意作證，因為案子還在
    審理中（本院97年度上訴字第3216號卷第76頁背面），證人
    丙○○、丁○○之本案確實尚未判決確定等，亦有本院98
    年度上更 (二)字第121號卷證可稽，且本案事證已明，被告
    請求再傳訊前開之證人核無必要。
二、按運輸毒品或運送走私物品罪之成立，並非以所運輸之毒品
    或運送之走私物品已運扺目的地為完成犯罪之要件；是以區
    別各該罪既遂、未遂之依據，應以已否起運離開現場為準，
    如已起運離開現場，其構成要件之輸送行為即已完成，不以
    達到目的地為既遂之條件（九十五年度台上字第九九○號判
    決要旨參照）。本件越南毒梟交付被告與乙○○、丙○○、
    丁○○之毒品，係由被告及乙○○、丙○○於九十五年七月
    三日，自越南胡志明市凱撒飯店帶離，其等輸送行為於當日
    即已既遂。又按海洛因係毒品危害防制條例第二條第二項第
    一款規定之第一級毒品，且係行政院依懲治走私條例第二條
    第四項公告之「管制物品及其數額」甲項第四款所列之管制
    進出口物品。是核被告所為，係犯毒品危害防制條例第四條
    第一項之運輸第一級毒品海洛因罪以及懲治走私條例第二條
    第一項之私運管制物品進口罪。其持有第一級毒品海洛因之
    低度行為，為運輸之高度行為所吸收，不另論罪。被告與乙○○、丙○○、丁○○就私運管制物品，與「俊哥」及姓名
    不詳之成年男子間有犯意聯絡及行為分擔，另關於運輸毒品
    ，被告與乙○○、丙○○、丁○○間互有犯意聯絡及行為分
    擔，均為共同正犯。被告以同一運輸第一級毒品海洛因之行
    為觸犯上述二項罪名，為想像競合犯，應依刑法第五十五條
    之規定，從一重之運輸第一級毒品海洛因罪處斷。按犯罪之
    情狀顯可憫恕，認科以最低度刑仍嫌過重者，得酌量減輕其
    刑，刑法第五十九條定有明文。考其立法理由：科刑時原即
    應依第五十七條規定審酌一切情狀，尤應注意該條各款所列
    事項，以為量刑標準，本條所謂「犯罪之情狀可憫恕」，自
    係指裁判者審酌第五十七條各款所列事項以及其他一切與犯
    罪有關之情狀之結果，認其犯罪足堪憫恕者而言，即必於審
    酌一切之犯罪情狀，在客觀上顯然足以引起一般同情，認為
    縱予宣告法定最低刑度猶嫌過重者，始有其適用（最高法院
    三十八年臺上字第十六號、四十五年臺上字第一一六五號、
    五十一年臺上字第八九九號判例)。查被告就本件其運輸第
    一級毒品海洛因之犯行，僅屬俗稱「交通」之次要角色，尚
    非居於幕後策劃之主要人員，且亦未因此獲得暴利，僅因貪
    圖一時利益而為本件犯行，惡性程度較低，若科處最輕本刑
    無期徒刑，猶嫌過重，實屬情輕法重，在客觀上足以引起一
    般之同情，尚有堪資憫恕之處，並依被告所為客觀犯行與主
    觀惡性加以考量，對被告處以有期徒刑，即可達防衛社會之
    目的，於他共犯亦有此適用，依比例原則，爰依刑法第59條
    之規定酌量減輕其刑。又被告主張共犯丁○○、丙○○、乙○○於審判外之證述無證據能力（見原審96年度審重訴字第
    8號卷第27頁）。惟查刑事訴訟法第158條之3規定：「證人
    、鑑定人依法應具結而未具結者，其證言或鑑定意見，不得
    作為證據」，所謂「依法應具結而未具結者」，係指檢察官
    或法官依刑事訴訟法第175條之規定，以證人身分傳喚被告
    以外之人（證人、告發人、告訴人、被害人、共犯或共同被
    告）到庭作證，或雖非以證人身分傳喚到庭，而於訊問調查
    過程中，轉換為證人身分為調查時，此時其等供述之身分為
    證人，則檢察官、法官自應依本法第186條有關具結之規定
    ，命證人供前或供後具結，其陳述始符合第158條之3之規定
    ，而有證據能力。若檢察官或法官非以證人身分傳喚而以告
    發人、告訴人、被害人或共犯、共同被告身分傳喚到庭為訊
    問時（例如刑事訴訟法第71條、第219條之6第2項、第236條
    之1第1項、第24 8條之1、第271條第2項、第271條之1第1項
    ），其身分既非證人，即與「依法應具結」之要件不合，縱
    未命其具結，純屬檢察官或法官調查證據職權之適法行使，
    當無違法可言。而前揭不論係本案或他案在檢察官面前作成
    未經具結之陳述筆錄，係屬被告以外之人於偵查中向檢察官
    所為之陳述，本質上屬於傳聞證據，基於保障被告在憲法上
    之基本訴訟權，除該被告以外之人死亡、身心障礙致記憶喪
    失或無法陳述、滯留國外或所在不明而無法傳喚或傳喚不到
    、或到庭後拒絕陳述等情形外，如已經法院傳喚到庭具結而
    為陳述，並經被告之反對詰問，前揭非以證人身分而在檢察
    官面前未經具結之陳述筆錄，除顯有不可信之情況者外，得
    為證據，並應於判決內敘明其符合傳聞證據例外之理由；又
    前揭非以證人之身分在審判中之陳述筆錄，倘該被告以外之
    人已經法院以證人身分傳喚到庭並經具結作證，且由被告為
    反對詰問，或有前揭傳喚不能或詰問不能之情形外，該未經
    具結之陳述筆錄因屬審判上之陳述，自有證據能力；若係在
    另案法官面前作成之陳述筆錄，本質上亦屬傳聞證據，自得
    依本法第159條之1第1項之規定，認有證據能力。不能因陳
    述人未經具結，即一律適用本法第158條之3之規定，排除其
    證據能力。最高法院著有96年台上字第3527號判決意旨可按
    。次按證人恐因陳述致自己受刑事追訴或處罰者，得拒絕證
    言，刑事訴訟法第181條定有明文。而證人此項拒絕證言權
    與被告之緘默權，均旨在免除證人因陳述不實而受偽證之處
    罰、或不陳述而受罰鍰處罰，而陷於兩難之困境，為確保證
    人此項拒絕證言權，刑事訴訟法第185條第2項、第186條第2
    項規定法院或檢察官有告知證人之義務，此項規定係為保護
    證人之權利，兼及當事人之訴訟利益而設（最高法院96年度
    台上字第4437號判決意旨參照）。按刑事訴訟法第159條第1
    項規定：「被告以外之人於審判外之言詞或書面陳述，除法
    律有規定者外，不得作為證據」；其立法本旨係以證人於審
    判外之言詞或書面陳述，屬於傳聞證據，此項證據，當事人
    無從直接對於原供述者加以詰問，以擔保其真實性，法院亦
    無從直接接觸證人而審酌其證言之憑信性，違背直接審理及
    言詞審理之原則，除具有必要性及信用性情況之除外者外，
    原則上不認其有容許性，自不具證據能力；至所謂具有必要
    性及信用性情況者，例如刑事訴訟法第159條之1、之2、之3
    、之4、之5情形，仍例外認其有證據能力，然此乃係指法院
    未於審判期日傳喚相關證人到庭，案件僅能依靠該等證人於
    審判外之陳述以為判斷之情形，始需就該等審判外供述證據
    嚴格依照刑事訴訟法第159條之1至之5所定要件一一檢視各
    該證人之供述，作為證據之資格。倘法院已經依據當事人聲
    請傳喚證人到庭接受檢辯雙方之交互詰問，則法院既已透過
    直接、言詞審理方式檢驗過該證人之前之證詞，當事人之反
    對詰問權亦已受到保障得以完全行使之情況下，該等審判外
    證據除有其他法定事由（例如：非基於國家公權力正當行使
    所取得或私人非法取得等，而有害公共利益，即以一般證據
    排除法則為判斷），應認該審判外供述已得透過審判程式之
    詰問檢驗，而取得作為證據之資格，亦即其審判外供述與審
    判中供述相符部分，顯然已經構成具備可信之特別情狀，當
    然有證據資格（實務上之作用常為引用該等陳述與審判中陳
    述相符，強化該證人供述之可信度），其不符部分，作為檢
    視審判中所為供述可信與否之彈劾證據，當無不許之理，甚
    者，其不符部分倘係於司法警察、檢察事務官調查中之供述
    ，作為認定被告犯罪與否或不構成犯罪與否之證據，亦僅需
    依照刑事訴訟法第159條之2規定，斟酌其審判外供述作成外
    部環境、製作過程、內容、功能等情況認為之前供述較為可
    信，即可取得證據之資格，而作為認定事實之證據資格，最
    高法院94年度臺上字第2507號、95年度臺上字第2515 號判
    決意旨均可資參照。再按被告以外之人於審判外之言詞或書
    面陳述，除法律有規定者外，不得作為證據。又被告以外之
    人於偵查中向檢察官所為之陳述，除顯有不可信之情況者外
    ，得為證據。查本院固曾以證人身分傳喚共犯丁○○、丙○○、乙○○到庭，惟其為本件共同正犯，則其陳述即有致自
    己受刑事追訴或處罰之虞，經本院依法告知其此項拒絕證言
    權後，證人丁○○、丙○○、乙○○即向本院陳明：不願意
    作證等語，嗣經本院上訴審審理時，證人乙○○已經判決確
    定，有作證之義務，業經本院實行交互詰問，具結在卷（見
    本院上訴卷第76頁反面至第78頁反面、第80頁），至證人丁○○、丙○○仍以前開原因拒絕證言（見本院上訴卷第76頁
    反面），則本院依法自不得剝奪證人丁○○、丙○○之此項
    拒絕證言權，證人丁○○、丙○○於原審及本院審理時，既
    經其主張拒絕證言而客觀上不能受詰問，則依上開說明，該
    二人於調查局詢問時所為證述，與共犯乙○○之證述互核相
    合，具有可信之特別情況，且為證明犯罪事實之存否所必要
    ，而檢察官訊問時證述或供述，經核並無顯不可信之情況，
    經審酌為適當，自均有證據能力。證人乙○○既經本院審理
    時踐行交互詰問程序，而其於本院審理時證稱，於調查局詢
    問、檢察官偵訊、原審、另案審理時所為供述均實在，是其
    於調查局詢問時所為證述，具有可信之特別可信之情況，且
    為證明犯罪事實之存否所必要，而檢察官訊問時證述或供述
    ，經核並無顯不可信之情況，經本院審酌為適當，自均有證
    據能力。至其等先前陳述與審判中之證述不符，仍容許以之
    作為彈劾其等於法院審理時所為陳述之憑信性，用以爭執其
    先後不一致陳述之證明力。法務部調查局就本案查扣7包白
    粉鑑定後作成之該局95年7月27日調科壹字第080011535號鑑
    定通知書，以及就乙○○尿液鑑驗後作成之該局95年7月27
    日調科壹字第09522212630號檢驗通知書，皆係該局依檢察
    官囑託執行毒品鑑定公務所出具之鑑定報告，該鑑定書鑑定
    事實並與檢察官主張之犯罪事實有關聯性，依據刑事訴訟法
    第159條立法理由及同法第206條、第208條規定，自有證據
    能力。中華航空出境班機艙單、越南航空入境班機艙單、越
    南胡志明市凱撒飯店住宿登記資料、海關旅客入出境查紀錄
    查詢表、桃園國際機場監視錄影翻拍照片等書證，分別係航
    空公司與飯店基於其通常業務過程、海關公務員基於其例行
    性旅客出入境紀錄所製作之文書、機場公務員自機械性之錄
    影紀錄所擷取之影像資料，依刑事訴訟法第159條之4規定，
    亦有證據能力。扣案海洛因磚7塊，係臺北關稅局公務員於
    執行通關檢查職務時，依法定稽查程序檢查共犯乙○○行李
    後所查獲，無違法取得之情形，自有證據能力。又按被告以
    外之人於審判外之言詞或書面陳述，除法律有規定者外，不
    得作為證據；又被告以外之人於審判外之陳述，雖不符合同
    法第159條之1至第159條之4之規定，但經當事人於審判程序
    同意作為證據，法院審酌該言詞陳述或書面陳述作成時之情
    況，認為適當者，亦得為證據。當事人、代理人或辯護人於
    法院調查證據時，知有第159條第1項不得為證據之情形，而
    未於言詞辯論終結前聲明異議者，視為有前項之同意，刑事
    訴訟法第159條第1項及第159條之5分別定有明文。查本院以
    上援引之其餘證據資料，其中關於刑事訴訟法第164條第2項
    規定「證物如係文書」之「文書」部分，係屬「證物」範圍
    即可為證據之文書，已經依法踐行調查證據之程序（提示或
    告以要旨），自具有證據能力，另關於同法第159條第1項規
    定「被告以外之人於審判外之書面陳述」之「書面陳述」，
    被告、選任辯護人及檢察官均不爭執其證據能力，審酌該等
    書面作成時之狀況，並無不宜作為證據之情事，依刑事訴訟
    法第159條之5第2項規定，亦得作為證據。
三、原審據以論罪科刑固非無見，惟原起訴書僅載「96年6月30
    日下午，丁○○、丙○○、甲○○、乙○○等人共同搭乘中
    華航空股份有限公司（下稱中華航空公司）編號CI─685號
    班機，前往越南，嗣於95年6月30日下午6時許，抵達越南胡
    志明市後，丁○○隨即安排購毒一事，事成後，先於95年7
    月3日中午返台，獨留乙○○、丙○○及甲○○等人將放有
    第1級毒品海洛因之咖啡盒，由越南胡志明市運往該國河內
    市，之後於95年7月5日下午搭乘越南航空編號VN─924號班
    機返台，乙○○於通關檢查時，為警於95年7月5日晚間10時
    12分許，在桃園縣大園鄉台灣桃園國際機場查獲，並扣得第
    1級毒品海洛因7塊，淨重2448.97公克，再循線查獲，始悉
    上情」，是其起訴事實及範圍僅為被告與丁○○、丙○○、
    乙○○共同私運由乙○○攜帶返國，經扣案淨重2448.97公
    克之海洛因返台。原判決認定被告與丁○○、丙○○、乙○○共同運送8個咖啡盒入台，其中乙○○扣案4盒經驗為海洛
    因，應為有罪之認定，另置於被告行李箱內之4盒，則無證
    據證明係毒品，應不另為無罪之諭知（見原判決第17頁以下
    ），此部分判決範圍顯逾起訴範圍，按甲○○既未遭查獲其
    個人運送之部分，其個人運送之物品亦未扣案，已無法鑑驗
    其物質成分、重量等，且該物是否確係海洛因，亦乏相關事
    證佐證，無其他積極之補強證據，尚難遽認被告有此部分運
    輸第一級毒品及私運管制物品進口犯行，原判決認定被告甲○○除已起訴之部分外，其個人之部分亦已運送毒品入境（
    見原判決第二十三頁第二十四頁），尚嫌未洽。被告上訴仍
    執陳詞否認犯罪，固無理由，惟原判決既有上開可議之處，
    自屬無可維持，應由本院將原判決撤銷改判。爰審酌被告無
    前科紀錄，因蔽於私利，受雇他人，自國外運輸第一級毒品
    入境，危害國民健康至鉅，及被告之品行、智識程度、犯罪
    動機、目的、手段，犯情、犯罪後態度等一切情狀，量處如
    主文所示之刑，起訴書以被告帶回毒品交付「俊哥」造成毒
    品流入市面，並因此取得代價，請求判處無期徒刑，惟查
    本件已無法證明甲○○運送之物品確係海洛因，有如前述，
    且被告為受僱交通之角色，是以起訴意旨請求判處被告無期
    徒刑，殊嫌過重。扣案由共犯乙○○運輸之第一級毒品海洛
    因七包（共計淨重二千四百四十八點九七公克，空包裝總重
    二百四十二點五七公克，純度百分之七十八點四七，純質淨
    重一千九百二十一點七一公克），不問屬於犯人與否，均應
    依毒品危害防制條例第十八條第一項前段規定，併予宣告沒
    收並銷燬。扣案包裝上開第一級毒品海洛因七塊之外包塑膠
    袋十八個（包裝塑膠袋數量參見法務部調查局九十五年八月
    十五日調科貳字第○九五○○三六六八三○號鑑定通知書記
    載），既係與第一級毒品海洛因分別秤其重量，有上開鑑定
    通知書一紙在卷可考，則該部分與第一級毒品海洛因即無難
    以析離而無法個別宣告沒收情事（最高法院九十二年度台上
    字第六九一一號刑事判決意旨可資參照），又該外包塑膠袋
    十八個具有防止第一級毒品海洛因裸露、逸出及潮濕之功用
    ，並便於攜帶及運輸，均係供本件犯罪所用之物，均應依毒
    品危害防制條例第十九條第一項規定宣告沒收。至其餘鋁箔
    咖啡袋、「TRUNG NG UTEN」牌咖啡包裝盒，亦具有防止本
    案查扣第一級毒品海洛因裸露、逸出及潮濕之功用，並便於
    攜帶及運輸，亦均係被告共犯之所有，供本件犯罪所用之物
    ，均應依毒品危害防制條例第19條第1項規定，併予宣告沒
    收。上開包裝物品既已扣案，自無不能沒收之虞，無庸一併
    諭知不能沒收時，追徵其價額（最高法院著有95度台上字第
    3133號判決意旨可參）。再按毒品危害防制條例第19條第1
    項所規定因犯罪所得之財物，均沒收之，如全部或一部不能
    沒收時，追徵其價額或以其財產抵償之意旨，於所得者為金
    錢以外之其他財物而無法沒收時，應追徵其價額，使繳納與
    原物相當之價額；如所得之財物為金錢而無法沒收時，則應
    以其財產抵償之不發生追徵價額之問題（最高法院97年度台
    上字第863號判決意旨參照）。另按沒收含有保安處分之性
    質，在剝奪犯罪者因犯罪而取得之財產上利益，以遏止犯罪
    ，與罰金屬刑罰之性質有別。毒品危害防制條例第十九條第
    一項規定「犯第四條至第九條、第十二條、第十三條或第十
    四條第一項、第二項之罪者，其供犯罪所用或因犯罪所得之
    財產，均沒收之，如全部或一部不能沒收時，追徵其價額或
    以其財產抵償之」，係刑法第三十八條第一項第二款、第三
    款沒收之特別規定。又共同正犯應就全部犯罪結果負其責任
    ，是其犯罪所得之財物如為現金者，應合併計算，且於全部
    或一部不能沒收時以其財產抵償之。惟為避免執行時發生重
    複沒收、抵償之情形，各共同正犯之間係採連帶沒收主義，
    於裁判時應諭知被告共同犯罪所得之財物應與其他共同正犯
    連帶沒收之，不得就全體共同正犯之總所得，對各共同正犯
    分別重複諭知沒收。查共犯乙○○放置扣案海洛因入境之行
    李箱1個，係共犯乙○○所有，業據其供明在卷，且證人即
    共犯丙○○於調查局詢問時復證稱乙○○將毒品放入在越南
    新購之行李箱內等語，則該行李箱係共犯乙○○於越南新購
    便於攜帶及運輸本件扣案毒品所用，且未扣案，應毒品危害
    防制條例第19條第1項規定宣告沒收，併諭知如全部或一部
    不能沒收時，向被告與共犯連帶追徵其價額。被告與共犯於
    形式上雖係各由「俊哥」給付各自分擔工作之代價，惟被告
    與共犯間既屬共同正犯，自應將其等自「俊哥」處取得之代
    價，合併計算共同所得，併予全部連帶沒收，是本案丁○○
    所得財物二十萬元，應依上開規定，於被告之項下，宣告與
    其他共同正犯連帶沒收，併諭知如全部或一部不能沒收時，
    以財產連帶抵償之。至丁○○自「俊哥」取得之購買機票費
    用十五萬元（第一次領取之十萬元及第二次領取之五萬元）
    ，係作為購買機票之費用，並非犯罪得到之對價，即非犯罪
    所得，乃不予宣告沒收或諭知如全部或一部不能沒收時，以
    財產抵償之。
據上論斷，應依刑事訴訟法第369條第1項前段、第364條、第299
條第1項前段，毒品危害防制條例第4條第1項、第18條第1項前段
、第19條第1項，懲治走私條例第2條第1項、第11條，刑法第11
條前段、第28條、第55條、第59條判決如主文。
本案經檢察官周志榮到庭執行職務。
中    華    民    國    98    年    7     月    21    日
                  刑事第九庭  審判長法  官  陳貽男
                                    法  官  周盈文
                                    法  官  許宗和
以上正本證明與原本無異。
如不服本判決，應於收受送達後10日內向本院提出上訴書狀，其
未敘述上訴之理由者並得於提起上訴後10日內向本院補提理由書
（均須按他造當事人之人數附繕本）「切勿逕送上級法院」。
                                    書記官  林淑貞
中    華    民    國    98    年    7    月     29    日
附錄本案論罪科刑法條全文：
毒品危害防制條例第4條第1項
製造、運輸、販賣第一級毒品者，處死刑或無期徒刑；處無期徒
刑者，得併科新臺幣 1 千萬元以下罰金。
製造、運輸、販賣第二級毒品者，處無期徒刑或 7 年以上有期徒
刑，得併科新臺幣 7 百萬元以下罰金。
製造、運輸、販賣第三級毒品者，處 5 年以上有期徒刑，得併科
新臺幣 5 百萬元以下罰金。
製造、運輸、販賣第四級毒品者，處 3 年以上 10 年以下有期徒
刑，得併科新臺幣 3 百萬元以下罰金。
製造、運輸、販賣專供製造或施用毒品之器具者，處 1 年以上 7
年以下有期徒刑，得併科新臺幣 1 百萬元以下罰金。
前五項之未遂犯罰之。
懲治走私條例第2條第1項
私運管制物品進口、出口逾公告數額者，處 7 年以下有期徒刑，
得併科新臺幣 3 百萬元以下罰金。
前項之未遂犯罰之。
第 1 項所稱管制物品及其數額，由行政院公告之。


司法院資訊處製作；財團法人民間司法改革基金會備份。
